【裁判字號】    95,訴,2203
【裁判日期】    950904
【裁判案由】    毒品危害防制條例
【裁判全文】
臺灣板橋地方法院刑事判決              95年度訴字第2203號
公  訴  人  臺灣板橋地方法院檢察署檢察官
被      告  甲○○
                    （另案在臺灣臺北監獄臺北分監執行）
上列被告因違反毒品危害防制條例案件，經檢察官提起公訴（九
十五年度毒偵字第三四六七號），本院依簡式審判程序判決如下
：
    主  文
甲○○施用第一級毒品，累犯，處有期徒刑壹年貳月。
    事  實
一、甲○○前曾於民國八十三年間，因煙毒、偽藥、麻醉藥品管
    理條例、槍砲彈藥刀械管制條例、偽造印文等案件，經臺灣
    高等法院分別判處有期徒刑三年三月、十一月、六月、六月
    、三月確定，復於同年間因侵占案件，經本院判處有期徒刑
    七月確定，上開數罪經裁定定其應執行刑為有期徒刑五年六
    月，於八十五年六月二十二日假釋出監付保護管束，嗣經撤
    銷假釋，應執行殘刑有期徒刑二年八月四日，於九十一年十
    月二十三日縮刑期滿執行完畢。另甲○○復於八十七年間因
    施用毒品案件，經本院以八十七年度毒聲字第五九六號裁定
    送觀察、勒戒後，因認有繼續施用毒品之傾向，又經本院以
    八十七年度毒聲字第一０四七號裁定令入戒治處所施以強制
    戒治，因強制戒治成效良好，再經本院以八十七年度毒聲字
    第三七一五號裁定停止戒治，所餘期間付保護管束，於八十
    八年一月五日出所，於保護管束期間，因違反保護管束情節
    重大，再經本院以八十八年度毒聲字三八四九號裁定撤銷停
    止戒治，入所執行殘餘之戒治期間，於八十九年六月二日戒
    治期滿執行完畢，並經臺灣板橋地方法院檢察署檢察官於八
    十九年七月二十五日以八十九年度戒毒偵字第四七四號為不
    起訴處分確定。復因於強制戒治執行完畢釋放後五年內之九
    十三年九月間再犯施用第一、二級毒品案件，經本院以九十
    四年度訴字第十號判決判處有期徒刑八月確定，於九十五年
    三月二十三日入監執行，現仍在監執行中。詎甲○○猶不知
    悔改，復基於施用第一級毒品海洛因及第二級毒品安非他命
    之犯意，於九十五年三月二十二日十六時二十分許向前回溯
    二十四小時五十分內之某時，在臺北縣三重市其友人住處（
    詳細地址不詳），以將海洛因、安非他命混合置入玻璃球內
    燃燒產生煙霧之方式，施用第一級毒品海洛因及第二級毒品
    安非他命一次。嗣於九十五年三月二十二日十五時十分許，
    在臺北縣三重市○○○路與安慶街口，因另案通緝為警查獲
    ，經警採尿送請檢驗結果，始查悉上情。
二、案經臺北縣政府警察局三重分局報告臺灣板橋地方法院檢察
    署檢察官偵查起訴。
    理  由
一、本院於準備程序進行中，被告甲○○就被訴事實為有罪之陳
    述，經告知被告簡式審判程序之旨，並聽取公訴人及被告之
    意見後，裁定進行簡式審判程序。
二、前揭事實，業據被告在本院審理時坦承不諱，且被告經警查
    獲後所採集之尿液，經送請檢驗之結果，確呈鴉片類及安非
    他命類陽性反應，有臺灣檢驗科技股份有限公司九十五年四
    月十一日出具之濫用藥物尿液檢驗報告一份附卷可稽。至被
    告雖供稱：伊只記得伊是在三重朋友家將海洛因和安非他命
    放入玻璃球內施用，但不記得是哪一天施用的等語。惟按，
    海洛因經注射入人體後，平均尿液可檢驗出嗎啡陽性反應之
    時限為二十六小時，雖尿液中能否檢驗出嗎啡陽性反應與其
    投與量、投與途徑、採尿時間、個人體質及檢驗方法之靈敏
    度有關，國外曾有文獻報導注射六毫克之海洛因鹽酸鹽，其
    代謝物嗎啡之平均可檢出時限約為二十六小時；又個人口服
    投與安非他命後，其尿液中能否驗出安非他命陽性反應，與
    其投與方式、投與量、個人體質、採尿時間與檢測儀器之精
    密度等諸多因素有關，一般而言，約百分之七十於口服投與
    後二十四小時內自尿中排出，約百分之九十於九十六小時內
    自尿中排出，從而吸食時間距採集尿液時間最長可能不會超
    過四日，此有行政院衛生署藥物食品檢驗局八十一年九月八
    日（八一）藥檢壹字第八一一一四八八五號函、八十一年二
    月八日（八一）藥檢壹字第一一五六號函附卷可稽。查
    本件被告既於九十五年三月二十二日十六時二十分許經警採
    尿，揆諸前揭說明，足徵被告於上開採集尿液時起向前回溯
    二十六小時、九十六小時內之某時點確曾施用第一級毒品海
    洛因、第二級毒品安非他命，否則其尿液檢體中應無法檢驗
    出呈嗎啡陽性及安非他命類陽性反應之可能；又被告既供稱
    其係將海洛因及安非他命混合放入玻璃球內燃燒之方式施用
    ，顯見被告至遲在經警採集尿液時向前回溯二十六小時內之
    某時點確曾同時施用第一級毒品海洛因及第二級毒品安非他
    命；且被告於九十五年三月二十二日十五時十分許即已為警
    查獲，則自此時起至上開採尿時為止，應無施用海洛因及安
    非他命之可能，該段時間自應予以扣除，是被告於九十五年
    三月二十二日十六時二十分許為警查獲之時向前回溯二十四
    小時五十分內之某時，應有施用第一級毒品海洛因及第二級
    毒品安非他命。堪認被告自白施用第一級毒品海洛因及第二
    級毒品安非他命應與事實相符。
三、復按，毒品危害防制條例於九十二年七月九日修正公布，自
    九十三年一月九日施行，其中第二十條、第二十三條將施用
    毒品之刑事處遇程序，區分為「初犯」及「五年內再犯」、
    「五年後再犯」。依其立法理由之說明：「初犯」，經觀察
    、勒戒或強制戒治後，應為不起訴處分或不付審理之裁定；
    經觀察、勒戒或強制戒治執行完畢釋放後，「五年內再犯」
    者，因其再犯率甚高，原實施之觀察、勒戒及強制戒治既已
    無法收其實效，爰依法追訴或裁定交付審理。至於經觀察、
    勒戒或強制戒治執行完畢釋放後，「五年後再犯」者，前所
    實施之觀察、勒戒或強制戒治已足以遮斷其施用毒品之毒癮
    ，為期自新及協助其斷除毒癮，仍適用「初犯」規定，先經
    觀察、勒戒或強制戒治之程序。從而依修正後之規定，僅限
    於「初犯」及「五年後再犯」二種情形，始應先經觀察、勒
    戒或強制戒治程序。倘被告於五年內已再犯，經依法追訴處
    罰，縱其第三次（或第三次以上）再度施用毒品之時間，在
    初犯經觀察、勒戒或強制戒治執行完畢釋放五年以後，已不
    合於「五年後再犯」之規定，且因已於「五年內再犯」，顯
    見其再犯率甚高，原實施觀察、勒戒或強制戒治，已無法收
    其實效，即應依該條例第十條處罰，此有最高法院九十五年
    度第七次刑事庭會議決議可資參照。查被告前曾於八十七年
    間因施用毒品案件，經本院以八十七年度毒聲字第五九六號
    裁定送觀察、勒戒後，因認有繼續施用毒品之傾向，又經本
    院以八十七年度毒聲字第一０四七號裁定令入戒治處所施以
    強制戒治，因強制戒治成效良好，再經本院以八十七年度毒
    聲字第三七一五號裁定停止戒治，所餘期間付保護管束，於
    八十八年一月五日出所，於保護管束期間，因違反保護管束
    情節重大，再經本院以八十八年度毒聲字三八四九號裁定撤
    銷停止戒治，入所執行殘餘之戒治期間，於八十九年六月二
    日戒治期滿執行完畢，並經臺灣板橋地方法院檢察署檢察官
    於八十九年七月二十五日以八十九年度戒毒偵字第四七四號
    為不起訴處分確定。復因於強制戒治執行完畢釋放後五年內
    之九十三年九月間再犯施用第一、二級毒品案件，經本院九
    十四年度訴字第十號判決判處有期徒刑八月確定，有臺灣高
    等法院被告前案紀錄表一份附卷可稽，參諸前開說明，被告
    復於九十五年三月二十二日十六時二十分許向前回溯二十四
    小時五十分內之某時，施用第一級毒品海洛因及第二級毒品
    安非他命，因其前已於「五年內再犯」，顯見其再犯率甚高
    ，原實施之強制戒治，已無法收其實效，而無五年戒斷期之
    存在，自無再經觀察、勒戒及強制戒治之必要，自應逕行追
    訴處罰。是本件事證明確，其犯行堪予認定，應予依法論科
    。
四、按海洛因、安非他命分別係屬毒品危害防制條例第二條第二
    項第一款、第二款所規定之第一級、第二級毒品，被告持有
    海洛因、安非他命之低度行為，應分別為施用海洛因、安非
    他命之高度行為所吸收，不另論罪，核被告所為，係犯毒品
    危害防制條例第十條第一項、第二項之施用第一級、第二級
    毒品罪。再查，被告將海洛因及安非他命混合在一起施用，
    係一行為觸犯數罪名，為想像競合犯，應從一重之施用第一
    級毒品罪論處。末查，被告前曾於八十九年間因施用毒品案
    件，經本院於八十九年十一月三日以八十九年度易字第三五
    七二號判決判處有期徒刑三月，如易科罰金以三百元折算一
    日確定，於九十年八月二十三日易科罰金執行完畢；再於九
    十年間因施用毒品案件，經本院於九十年三月二十六日以九
    十年度訴字第七一四號判決判處有期徒刑六月，如易科罰金
    以三百元折算一日確定，於九十年九月十九日易科罰金執行
    完畢；再於九十二年間因施用毒品案件，經本院於九十二年
    四月三十日以九十二年度訴字第八六五號判決分別判處有期
    徒刑八月、四月，應執行有期徒刑十月，於九十三年十月三
    十一日執行完畢，有臺灣高等法院被告前案紀錄表一份附卷
    可稽，其於受有期徒刑執行完畢後，五年以內再犯本件有期
    徒刑以上之罪，為累犯，應依法加重其刑。又被告行為後，
    刑法及其施行法業於九十五年七月一日修正施行，惟關於想
    像競合犯之規定，新法第五十五條但書係科刑之限制，為法
    理之明文化，非屬法律之變更（最高法院九十五年第八次刑
    事庭會議決議參照）；另關於累犯之規定，本件被告之行為
    係故意犯，無論依新、舊法第四十七條之規定，均應論以累
    犯，是行為後之法律並無有利於被告之情形，是依刑法第二
    條第一項前段之規定，本件自應適用行為時即修正前刑法之
    相關規定，附此敘明。爰審酌被告前已因施用毒品經強制戒
    治後而獲不起訴處分之寬典，復因施用毒品而負刑責，復猶
    應知所惕勵，對於施用毒品之違法性及可罰性，應有明確而
    強烈之認識，詎其不知悛悔，復行施用海洛因及安非他命，
    戕害自己身心健康，兼衡其智識程度、犯罪動機、目的及犯
    罪後自承施用毒品犯行，犯後態度良好等一切情狀，量處如
    主文所示之刑，以示懲儆。
據上論斷，應依刑事訴訟法第二百七十三條之一第一項、第二百
九十九條第一項前段，毒品危害防制條例第十條第一項、第二項
，刑法第十一條前段、第二條第一項前段、第五十五條、修正前
刑法第四十七條，判決如主文。
本案經檢察官王家春到庭執行職務。
中    華    民    國    95    年    9     月    4     日
                    刑事第九庭  法  官  王士珮
以上正本證明與原本無異
如不服本判決應於送達後10日內向本院提出上訴狀。
                                書記官  程欣怡
中    華    民    國    95    年    9     月    4     日
附錄本案論罪科刑法條全文：
毒品危害防制條例第十條
施用第一級毒品者，處六月以上五年以下有期徒刑。
施用第二級毒品者，處三年以下有期徒刑。


司法院資訊處製作；財團法人民間司法改革基金會備份。
